臺灣高等法院臺南分院刑事判決　　　　 96年度上訴字第807號
上　訴　人
即　被　告　甲○○
選任辯護人　陳正芳　律師
上列上訴人因誣告等案件，不服臺灣臺南地方法院95年度訴字第
840號中華民國96年4月10日第一審判決（起訴案號：臺灣臺南地
方法院檢察署95年度偵字第8529號），提起上訴，本院判決如下
：
    主  文
原判決撤銷。
甲○○以加害生命、身體之事，恐嚇他人致生危害於安全，處拘
役伍拾日，如易科罰金，以銀元佰元即新臺幣玖佰元折算壹日
，減為拘役貳拾伍日，如易科罰金，以銀元佰元即新臺幣玖佰
元折算壹日。又意圖他人受刑事處分，向該管公務員誣告，處有
期徒刑捌月，減為有期徒刑肆月。
    事  實
一、甲○○原係臺南縣學甲鎮新生里頂山寮57之2號「立新汽車
    修護有限公司」（以下簡稱為立新公司）負責人，自民國84
    年起，將上址之立新公司汽車修護廠及經營權出租予乙○○
    ，乙○○則以和記行汽車有限公司（以下簡稱為和記行公司
    ）名義對外營業。嗣上開立新公司汽車修護廠坐落之土地經
    臺灣臺南地方法院拍賣，由乙○○之配偶謝寶靜於92年12月
    5日拍定而取得所有權。詎甲○○於93年6月3日上午10時許
    ，與其子李俊賢擬進入上開廠房拍照，經乙○○拒絕後，甲
    ○○竟基於恐嚇犯意，以「你很鴨霸，要照相也不可以，我
    真的要將你打死（臺語）」等加害生命、身體之事向乙○○
    恫嚇，使乙○○心生畏懼，致生危害其安全，乙○○因遭甲
    ○○恐嚇，乃於93年8月20日具狀向臺灣臺南地方法院檢察
    署檢察官告訴甲○○涉有恐嚇罪嫌，經該署檢察官偵查終結
    ，認甲○○罪嫌不足而為不起訴處分確定。嗣經檢察官勘驗
    乙○○於93年6月3日上午10時許自行錄製之蒐證錄音帶後，
    查知上情，始以發現新證據，再行起訴。
二、乙○○因遭甲○○恐嚇，於93年8月20日具狀向臺灣臺南地
    方法院檢察署檢察官告訴甲○○涉有恐嚇罪嫌，經該署檢察
    官偵查終結，認甲○○罪嫌不足而為不起訴處分確定。然甲
    ○○明知其確有出言以：「你很鴨霸，要照相也不可以，我
    真的要將你打死（臺語）」等語恐嚇乙○○，竟意圖使乙○
    ○受刑事追訴，於94年6月21日，具狀向同署檢察官誣告指
    訴：「乙○○上開告訴其涉恐嚇罪，係屬誣告」，經同署檢
    察官勘驗乙○○於93年6月3日上午10時許自行錄製之蒐證錄
    音帶後，始查知甲○○確有恐嚇犯行，並涉誣告等情。
三、案經乙○○訴由臺灣臺南地方法院檢察署檢察官暨同署檢察
    官自動檢舉偵查起訴。
    理  由
甲、程序部分：
    一、按當事人、代理人或辯護人於法院調查證據時，知有刑
        事訴訟法第159條第1項不得為證據之情形，而未於言詞
      　辯論終結前聲明異議者，視為有前項之同意；又證人依
        法應具結而未具結者，其證言不得作為證據，刑事訴訟
        法第159條之5第2項、第158條之3定有明文。告訴人乙
        ○○於檢察事務官訊問時之陳述，屬刑事訴訟法第159
        條第1項之傳聞證據，惟上開證言未據被告及其選任辯
        護人於言詞辯論終結前聲明異議，且為職司犯罪調查、
        偵查之公務人員依正當法定程序取得，本院審酌該等言
        詞陳述作成時之客觀情況，認屬適當，依刑事訴訟法第
        159條之5第2項規定，上開告訴人乙○○之陳述，得為
        證據。至告訴人乙○○於檢察官偵訊時未經具結之陳述
        ，則不得作為證據。
    二、乙○○於93年8月20日具狀向臺灣臺南地方法院檢察署
        檢察官告訴甲○○涉有恐嚇罪嫌，雖經該署檢察官偵查
        終結，認甲○○罪嫌不足而為不起訴處分確定，但事後
        經檢察官勘驗乙○○於93年6月3日上午10時許自行錄製
        之蒐證錄音帶後，查知甲○○確有以「要照相也不可以
        ，我真的要將你打死（臺語）」等語，始以發現新證據
        為由，再行起訴，自屬合法。
乙、實體部分：
    一、訊據上訴人即被告甲○○於原審及本院審理時，固不否
        認曾經說過：「要照相也不可以，我真的要將你打死」
        等語，惟辯稱：上開言詞係向謝明志講的，不是對乙○
        ○講的，伊是用臺語對謝明志說「你再拍照，會被打死
        」，伊沒有說要用棍子活活把你打死等語。被告之選任
        辯護人亦辯稱：被告否認曾向告訴人為上開言詞之恐嚇
        ，現場證人李庚隆、江明通亦均證述並未聽聞被告有恐
        嚇或攻擊告訴人之行為，偵查中及原審準備程序勘驗告
        訴人所提出之光碟，亦未能辨識有無上開恐嚇言詞，被
        告既無恐嚇行為，自亦無捏造告訴人誣告之事實等語。
    二、查被告原係臺南縣學甲鎮新生里頂山寮57之2號「立新
        公司」之負責人，其自84年起，將上址立新公司汽車修
        護廠及經營權出租予告訴人乙○○，告訴人則以和記行
        公司名義對外營業；嗣上開立新公司汽車修護廠坐落之
        土地經臺灣臺南地方法院拍賣，由告訴人之配偶謝寶靜
        於92年12月拍定而取得所有權，被告則於93年6月3日上
        午10時許，欲與其子李俊賢進入上開廠房拍照，並與告
        訴人乙○○發生爭執等情，業據告訴人乙○○於檢察事
        務官訊問時指訴明確，且為被告及其選任辯護人所不爭
        執（詳原審卷第33頁、第99頁），而案發當時在現場處
        理之警員李庚隆於原審審理時亦結證供稱：「93年6月3
        日早上我有到和記行公司處理被告甲○○要進入廠房拍
        照，遭告訴人阻止之紛爭」、「當時他們是從工地爭執
        到舊廠廠房內，他們2人相隔約1公尺，我則站在他們中
        間，他們爭執時我有勸架」、「當時告訴人乙○○之員
        工，被告或被告的兒子其中一人有照相」、「我到現場
        處理甲○○與乙○○間之糾紛，是指乙○○阻止甲○○
        進入拍照，然後甲○○就跟乙○○發生爭執」 (詳原審
        卷第95頁至第99頁)，並有附於原審卷附編號Ａ、Ｂ、
        Ｅ、Ｆ照片可佐，可見案發當時被告確實因與其子李俊
        賢欲進入和記行公司廠房拍照，遭告訴人阻止，雙方因
        而發生爭執，應可認定。
    三、被告曾於上開時地對告訴人乙○○恫稱：「你很鴨霸，
        要照相也不可以，我真的要將你打死」等語，迭據告訴
        人乙○○於偵查、原審及本院審理時，指訴明確，並經
        告訴人乙○○於原審提出案發當時錄音內容存檔硬碟為
        證，該錄音內容存檔硬碟經原審審理中以反覆播放部分
        交談內容8次之方式進行勘驗，結果認交談中確有「你
        很鴨霸，要照相也不可以，我真的要將你打死」等言詞
        ，被告亦表示有聽到上開言語，且有印象曾經說過等語
        ，有原審審理筆錄在卷可憑（詳原審卷第87頁、第88頁
        ），足見被告當時確實講過上開言語無誤，至被告於本
        院準備程序中要求再勘驗告訴人原錄音之錄音筆，經本
        院當庭勘驗結果，告訴人原錄音之錄音筆確有錄到：「
        你很鴨霸，要照相也不可以，我真的要打」等語，亦有
        本院勘驗筆錄可按，觀諸上開案發當時被告欲與其子李
        俊賢進入和記行公司廠房拍照遭告訴人阻止因而引生紛
        爭之情狀，及被告當時所為上開言詞之文義內容，堪認
        被告上開言詞係對當時阻止其子李俊賢拍照之告訴人所
        陳甚明。
    四、被告雖辯稱：上開言詞係向謝明志講的，不是對告訴人
        乙○○講的，講這句話時距乙○○有4、5公尺之遠，故
        並非對乙○○為恐嚇云云，惟查：
        (一)被告所謂曾對證人謝明志表示「你再拍照，會被打
            死」之語，與其所述「你很鴨霸，要照相也不可以
            ，我真的要將你打死」之言詞，一為阻止他人拍照
            之意思，另一則為抱怨遭阻止拍照之意思，不僅用
            語、意義及用法，於客觀上不同，且對通曉臺語之
            被告而言，亦無混淆之可能。雖證人謝明志於原審
            審理中證述案發當日其經告訴人指派前往拍攝告訴
            人與被告之互動情形確曾遭被告阻止及被告確曾對
            證人謝明志表示「你再拍照，會被打死」言詞，亦
            僅屬被告是否涉犯另一恐嚇罪嫌之問題而已，與其
            對告訴人乙○○恫嚇稱「你很鴨霸，要照相也不可
            以，我真的要將你打死」之犯行無涉。
        (二)告訴人乙○○供稱：其始終均在現場，且在現場處
            理糾紛之警員李庚隆於原審審理時亦結證供稱：「
            當時他們是從工地爭執到舊廠廠房內，他們2人相
            隔約1公尺，我則站在他們中間，他們爭執時我有
            勸架」已如前述，況告訴人乙○○隨身攜帶之錄音
            筆可清楚錄到上開恐嚇之言詞，顯見被告係對告訴
            人乙○○為恐嚇，所辯講這句話時距乙○○有4、5
            公尺之遠非對乙○○為恐嚇一節，殊不足取。
    五、被告甲○○既明知曾告訴人乙○○為上開言詞恐嚇，且
        經告訴人乙○○於93年8月20日具狀向臺灣臺南地方法
        院檢察署告訴其涉嫌恐嚇，再經逾七個月期間之偵查，
        已足喚起其曾對告訴人為上開言詞恐嚇之記憶，卻於94
        年6月21日虛構事實，具狀向臺灣臺南地方法院檢察署
        檢察官告訴本案告訴人乙○○於93年8月20日向同署檢
        察官告訴其恐嚇之行為涉嫌誣告，顯係明知告訴人乙○
        ○並無誣告事實，卻意圖其受刑事處分，其涉有誣告之
        犯行，至為明確。被告又辯稱：伊沒有說過要用棍子活
        活把你打死這句話云云，然「我真的要將你打死」與「
        我要用棍子活活把你打死」，僅文字用語有些微誤差，
        其目的及用意並無不同，則其曾恐嚇告訴人之犯行仍昭
        昭甚明。
    六、至蒞庭檢察官、被告及其選任辯護人於原審準備程序雖
        均聲請鑑定告訴人提出錄音光碟或錄音帶是否經過剪接
        。然上開被告恐嚇告訴人之言詞，業經被告自承曾經說
        過無誤，本院亦勘驗原錄音筆無誤，且據前揭說明，認
        定係對告訴人所言，則告訴人所提出之錄音其他部分有
        無剪接情事，已非本案重點，即待證事實已臻明確，而
        無再予調查之必要，併予敘明。
    七、新、舊法之比較適用：按行為後法律有變更者，適用行
        為時之法律。但行為後之法律有利於行為人者，適用最
        有利於行為人之法律，刑法第2條第1項定有明文。被告
        所犯恐嚇之行為後，94年1月7日修正公布之刑法，自95
        年7月1日施行，修正後法律比較適用如下：
        (I)刑法第41條關於易科罰金部分，修正前規定：「犯
            最重本刑為5年以下有期徒刑以下之刑之罪，而受6
            個月以下有期徒刑或拘役之宣告，因身體、教育、
            職業、家庭之關係或其他正當事由，執行顯有困難
            者，得以1元以上3元以下折算一日，易科罰金」、
            第2項規定：「併合處罰之數罪，均有前項情形，
            其應執行之刑逾六月者，亦同」，又被告行為時之
            易科罰金折算標準，修正前罰金罰鍰提高標準條例
            第2條前段（現已刪除）規定，就其原定數額提高
            為100倍折算1日，則本件受刑人行為時之易科罰金
            折算標準，應以銀元300元折算1日，經折算為新臺
            幣後，應以新臺幣900元折算為1日。惟95年7月1日
            修正公布施行之刑法第41條第1項前段則規定：「
            犯最重本刑為五年以下有期徒刑以下之刑之罪，而
            受六個月以下有期徒刑或拘役之宣告者，得以新臺
            幣一千元、二千元或三千元折算一日，易科罰金」
            第2項規定：「前項規定於數罪併罰，其應執行之
            刑未逾六月者，亦適用之」，比較修正前後之定執
            行刑及易科罰金折算標準，以95年7月1日修正公布
            施行前之規定，較有利於被告，自應適用修正前之
            舊法。
        (II)中華民國九十六年罪減刑條例業經總統於96年7月4
            公佈，自96年7月16日施行，被告所犯前開2罪之犯
            罪時間，均在96年2月24日以前，均合於減刑條件
            ，故均減刑二分之一。
    八、查被告甲○○以加害生命、身體之事，恐嚇他人致生危
        害於安全，又意圖他人受刑事處分，向該管公務員誣告
        ，核其所為，係犯刑法第305條之恐嚇危害安全罪及同
        法第169條第1項之誣告罪。被告所犯2罪間，犯意各別
        ，行為互異，應予分論併罰。
    九、原審認被告罪證明確，予以論罪科刑，固非無見，惟查
        中華民國九十六年罪減刑條例業經總統於96年7月4公佈
        ，自96年7月16日施行，被告所犯前開之犯罪時間，均
        在96年2月24日以前，合於減刑條件，原審不及依中華
        民國九十六年罪減刑條例減刑，尚有未合，被告上訴意
        旨否認犯罪，指摘原判決不當，固不足取，惟原判決既
        有上開可議之處，即屬無可維持，應由本院將原判決撤
        銷改判。爰審酌被告先恐嚇告訴人在前，復對告訴人提
        出恐嚇告訴，反誣指告訴人虛構事實，以圖入人於罪，
        且被告經營商業有成，社會歷練豐富，人格健全，卻向
        檢察機關誣告告訴人涉犯誣告罪嫌，致告訴人自遭告訴
        人多次經檢察官偵訊，所受訟累頗深等一切情狀，分別
        量處恐嚇部分拘役伍拾日，如易科罰金，以銀元佰元
        即新臺幣玖佰元折算壹日，減為拘役貳拾伍日，如易科
        罰金，以銀元佰元即新臺幣玖佰元折算壹日。誣告部
        分有期徒刑捌月，減為有期徒刑肆月，以示懲戒。
丙、據上論斷，應依刑事訴訟法第369條第1項前段、第364條、
    第299條第1項前段，刑法第2條第1項前段、第305條、第169
    條第1項、修正前刑法第41條第1項前段，罰金罰鍰提高標準
    條例第1條前段、廢止前罰金罰鍰提高標準條例第2條、中華
    民國九十六年罪犯減刑條例第2條第1項第3款、第7條，判決
    如主文。
本案經檢察官江守權到庭執行職務。
中　　華　　民　　國　　96　　年　　10　　月　　25　　日
     　　　　　   刑事第五庭    審判長法　官  楊明章
                                      法　官  楊子莊
                                      法  官  戴勝利
以上正本證明與原本無異。
誣告罪部分如不服本判決，應於收受本判決後十日內向本院提出
上訴書狀。其未敘述上訴理由者並得於提起上訴後十日內向本院
補提理由書狀（均須按他造當事人之人數附繕本）「切勿逕送上
級法院」。
恐嚇危害安全罪部分不得上訴。
　　　　　　　　　　　　　　　　　　　書記官  陳淑貞
中　　華　　民　　國　　96　　年　　10　　月　　26　　日
附錄：本判決論罪科刑法條：
刑法第305條：以加害生命、身體、自由、名譽、財產之事，恐
             嚇他人致生危害於安全者，處二年以下有期徒刑
             、拘役或三百元以下罰金。
刑法第169條：意圖他人受刑事或懲戒處分，向該管公務員誣告
             者，處七年以下有期徒刑。
